【裁判字號】    92,訴,1501
【裁判日期】    921111
【裁判案由】    清償債務
【裁判全文】
臺灣桃園地方法院民事判決  九十二年度訴字第一五○一號
    原      告  台北國際商業銀行股份有限公司
    法定代理人  乙○○
    訴訟代理人  戊○○
                丁○○
    被      告  甲○○
    兼  訴  訟
    代  理  人  丙○○      住.
右當事人間請求清償債務事件，經本院於民國九十二年十月二十八日言詞辯論終結，
判決如左：
    主      文
被告應連帶給付原告新台幣貳佰柒拾萬肆仟柒佰肆拾肆元，及自民國九十一年一月二
十七日起至清償日止，按週年利率百分之九計算之利息，並自民國九十一年一月二十
七日起至民國九十一年五月十九日止，按上開利率百分之十；自民國九十一年五月二
十日起至清償日止，按上開利率百分之二十計算之違約金。
訴訟費用由被告連帶負擔。
本判決於原告以新台幣玖拾萬貳仟元為被告供擔保後，得假執行。
    事      實
甲、原告方面：
一、聲明：如主文所示。
二、陳述：
（一）被告擔任訴外人兵協精機股份有限公司（下稱兵協公司）之連帶保證人，於民
      國九十年七月六日共同與原告簽訂綜合授信約定書，嗣由訴外人兵協公司向原
      告借得如附表所示總計新台幣（下同）五百萬元之金錢，借款期間、利息、違
      約金之約定，均如附表所示。並約定借款人如有一期未依限履行時，即喪失期
      限利益，全部借款視為到期，且借款人仍應自遲延之日起，支付利息及違約金
      。
（二）詎借款人即訴外人兵協公司僅繳納前開借款利息至九十一年十月十八日止，即
      未再依約繳納利息，依約其全部債務視為到期，另應給付自九十一年十月十九
      日起至清償日止依契約約定計算之利息及違約金，訴外人兵協公司嗣雖陸續清
      償部分利息及違約金債務，迄本件起訴時為止，尚有本金二百七十萬四千七百
      四十四元，及自九十一年一月二十七日起至清償日止，按週年利率百分之九計
      算之利息，並自民國九十一年一月二十七日起至民國九十一年五月十九日止，
      按上開利率百分之十；自民國九十一年五月二十日起至清償日止，按上開利率
      百分之二十計算之違約金未為給付，被告既均為訴外人兵協公司本項債務之連
      帶保證人，自應負連帶清償之責任。爰依消費借貸及連帶保證之法律關係，訴
      請判決如訴之聲明所示。
三、證據：提出綜合授信約定書乙份、借款撥貸書二紙、放款債務明細查詢乙紙、單
    筆放款繳息狀況查詢單四紙、帳簿乙紙、會計系統銷帳交易明細表二紙（均為影
    本）。
乙、被告方面：
一、聲明：駁回原告之訴。
二、陳述：訴外人兵協公司有陸續清償，而被告僅係保證人而已。
三、證據：提出單筆放款繳息狀況查詢單影本二紙。
    理      由
壹、程序方面：本件原告起訴時訴之聲明初為請求被告應給付原告二百七十萬四千七
    百四十四元及自九十一年十月十九日起至清償日止按年息百分之九計算之利息，
    並自九十一年十一月十九日起至清償日止，其逾期清償在六個月以內者，依上開
    利率百分之十；逾期清償在六個月以上者，依上開利率百分之二十計算之違約金
    。嗣於訴狀送達被告後，原告始於九十二年十月二十八日言詞辯論時，當庭減縮
    其訴之聲明為如主文所示，而其訴訟標的及基礎事實均屬同一，故原告上開訴之
    變更，核屬民事訴訟法第二百五十五條第一項第三款減縮應受判決事項之聲明，
    應予准許，此先敘明。
貳、實體方面：
一、原告起訴主張，被告擔任訴外人兵協公司之連帶保證人，於民國九十年七月六日
    共同與原告簽訂綜合授信約定書，嗣由訴外人兵協公司向原告借得如附表所示總
    計五百萬元之款項，借款期間、利息、違約金之約定，均如附表所示。並約定借
    款人如有一期未依限履行時，即喪失期限利益，全部借款視為到期，且借款人仍
    應自遲延之日起，支付利息及違約金。詎借款人即訴外人兵協公司僅繳納前開借
    款利息至九十一年十月十八日止，即未再依約繳納利息，依約其全部債務視為到
    期，另應給付自九十一年十月十九日起至清償日止依契約約定計算之利息及違約
    金，訴外人兵協公司嗣雖陸續清償部分利息及違約金債務，惟迄本件起訴時為止
    ，尚有本金二百七十萬四千七百四十四元，及自九十一年一月二十七日起至清償
    日止，按週年利率百分之九計算之利息，並自民國九十一年一月二十七日起至民
    國九十一年五月十九日止，按上開利率百分之十；自民國九十一年五月二十日起
    至清償日止，按上開利率百分之二十計算之違約金未為給付，被告既均為訴外人
    兵協公司本項債務之連帶保證人，自應負連帶清償之責任。爰依消費借貸及連帶
    保證之法律關係，訴請判決如訴之聲明所示等語。被告則以：訴外人兵協公司有
    陸續清償前開債務，而被告僅係此項債務之保證人而已等語，資為抗辯。
二、經查，原告所主張被告前擔任訴外人兵協公司之連帶保證人，而於九十年七月六
    日共同與原告簽訂綜合授信約定書，嗣由訴外人兵協公司向原告借得如附表所示
    之金額，借款期間、利息、違約金之約定，亦均如附表所示。並約定借款人如有
    一期未依限履行時，即喪失期限利益，全部借款視為到期，且借款人仍應自遲延
    之日起，支付利息及違約金之事實，業據提出綜合授信約定書乙份、借款撥貸書
    二紙（均為影本）為證，並為被告所不爭執，堪信為真實。次查，原告另主張借
    款人即訴外人兵協公司僅繳納前開借款利息至九十一年十月十八日止，即未再依
    約繳納利息，依約其全部債務已視為到期，並應另給付自九十一年十月十九日起
    至清償日止依契約約定計算之利息及違約金，又訴外人兵協公司嗣雖陸續清償部
    分利息及違約金債務，惟迄本件起訴時為止，尚有如聲明所示之本金金額、利息
    及違約金未為給付之事實，亦據提出放款債務明細查詢乙紙、單筆放款繳息狀況
    查詢單四紙、帳簿乙紙、會計系統銷帳交易明細表二紙（均為影本）為證，復為
    被告所不爭執，亦堪信為真實。
三、按借用人應於約定期限內，返還與借用物種類、品質、數量相同之物；稱保證者
    ，謂當事人約定，一方於他方之債務人不履行債務時，由其代負履行責任之契約
    ；連帶債務之債權人，得對債務人中之一人或數人或其全體，同時或先後請求全
    部或一部之給付；連帶債務未全部履行前，全體債務人仍負連帶責任，民法第四
    百八十七條前段、第七百三十九條、第二百七十三條第一項、第二項各定有明文
    。本件訴外人兵協公司對原告負有右述債務，而被告則均為訴外人兵協公司此項
    債務之連帶保證人，前已認定。從而，原告依消費借貸及連帶保證之法律關係，
    請求被告應連帶給付原告二百七十萬四千七百四十四元，及自九十一年一月二十
    七日起至清償日止，按週年利率百分之九計算之利息，並自九十一年一月二十七
    日起至九十一年五月十九日止，按上開利率百分之十；自九十一年五月二十日起
    至清償日止，按上開利率百分之二十計算之違約金，為有理由，應予准許。
四、本件事證已臻明確，兩造其餘攻擊防禦方法及舉證，核於判決之基礎及結果無影
    響，無庸一一論列，附此敘明。
五、本件原告陳明願供擔保以代釋明，聲請宣告假執行，經核無不合，爰酌定相當之
    擔保金額准許之。
據上論結，本件原告之訴為有理由，依民事訴訟法第八十五條第二項、第三百九十條
第二項，判決如主文。
中      華      民      國    九十二    年      十一      月    十一    日
                                    臺灣桃園地方法院民事第二庭
~B法      官  張震武
右為正本係照原本作成
如對本判決不服須於判決送達後二十日內向本院提出上訴狀
中      華      民      國    九十二    年      十一      月    十七    日
~B法院書記官  楊惠如
~F0
~T40
┌──┬─────┬────┬───────┬─────┬────┬───────────────┐
│編號│借款金額  │借款日期│借款期限      │約定繳息日│固定利率│違約金之約定                  │
│    │          │        │              │          │        │                              │
├──┼─────┼────┼───────┼─────┼────┼───────────────┤
│一  │新台幣（下│九十年七│自九十年七月六│每月六日  │九％    │如未按期償還本金或繳納利息時，│
│    │同）四百萬│月六日  │日起至九十三年│          │        │逾期六個月以內之部分，按上開利│
│    │元        │        │七月六日止    │          │        │率百分之十；逾期六個月以上之部│
│    │          │        │              │          │        │分，按上開利率百分之二十計算違│
│    │          │        │              │          │        │約金。                        │
├──┼─────┼────┼───────┼─────┼────┤                              │
│二  │一百萬元  │同  右  │同  右        │同  右    │同  右  │                              │
│    │          │        │              │          │        │                              │
└──┴─────┴────┴───────┴─────┴────┴───────────────┘


司法院資訊處製作；財團法人民間司法改革基金會備份。
